【裁判字號】    90,交訴,20
【裁判日期】    900906
【裁判案由】    過失致死
【裁判全文】
台灣苗栗地方法院刑事判決                            九十年度交訴字第二號
    公  訴  人  臺灣苗栗地方法院檢察署檢察官
    被      告  甲○○
右列被告因過失致死案件，經檢察官提起公訴（九十年度偵字第一○四三號），本院
判決如左：
    主  文
甲○○因過失致人於死，處有期徒刑陸月，如易科罰金，以佰元折算壹日。
    事  實
一、甲○○未領有駕駛執照，猶於民國八十九年三月十四日晚上十一時許，駕駛車牌
    號碼ＨＮ–九三二一號自用小客車，自苗栗縣後龍鎮南港里十九鄰過港一五四號
    住處欲前往苗栗縣通霄鎮向其老闆借款，以為其妹駱欣亭生病就醫之用，沿省道
    台一線由北往南方向行駛，於翌日（即九十年三月十五日）凌晨零時六分許，行
    經省道台一線南下一二四公里處之苗栗縣通霄鎮通霄精鹽廠前，適有濃霧出現，
    其本應注意行經因雨霧致視線不清之路段時，應減速慢行，作隨時停車之準備，
    而依當時天候濃霧，路面濕潤，無障礙物，行車管制號誌動作正常，又無不能注
    意之情形下，竟疏未注意，仍貿然以時速六十至七十公里之速度疾駛，不慎撞及
    自通霄精鹽廠門口由東往西穿越省道台一線，疏未注意左右來車即貿然穿越道路
    之通霄精鹽廠員工陳北川及其騎乘之腳踏車，致陳北川人車倒地，受有頭部外傷
    、右顏面與右耳部挫傷瘀腫、左頂部二處挫傷、左耳上部瘀腫、左耳孔內出血、
    右眼眶部瘀腫發黑、左胸部肋骨骨折、左手虎口擦傷破皮、雙下肢膝後部與右小
    腿外側部挫傷瘀腫、雙足跟後部擦挫傷破皮等傷害，經送醫急救，延至同日上午
    五時許，因嚴重腦挫傷、頭部外傷合併顱內出血不治死亡。
二、案經苗栗縣警察局通霄分局報請台灣苗栗地方法院檢察署檢察官相驗後自動檢舉
    偵查起訴。
    理  由
一、訊據被告甲○○固坦承右揭時地駕車肇事之事實，惟辯稱當時路口其行進方向為
    綠燈，當時天候濃霧，其跟著前車跑，於距被害人約二、三公尺處時始發現被害
    人，已閃避不及云云。然按汽車行駛時，因雨霧致視線不清時，應減速慢行，作
    隨時停車之準備，道路交通安全規則被九十三條第一項第四款定有明文。經查被
    告係無照駕駛汽車沿省道台一線行經苗栗縣通霄鎮通霄精鹽廠前交岔路口內發生
    事故，此為被告所不否認，並有警製現場圖可憑，又該處速限雖屬時速六十公里
    ，惟當時天候濃霧，能見度僅二、三公尺，亦據被告自承在卷，並有道路交通事
    故調查報告表可佐，被告本即應減速慢行，作隨時停車之準備，而依當時情形又
    非不能注意，被告竟疏未注意而貿然以時速六十至七十公里之速度行駛，致其於
    發現被害人陳北川時，已閃避不及，而撞擊被害人及其所騎乘之腳踏車，致被害
    人倒地，其就本件車禍之發生有過失甚為明確，對此公訴人將本件事故發生之原
    因送請臺灣省竹苗區行車事故鑑定委員會鑑定及臺灣省車輛行車事故覆議鑑定委
    員會覆議結果，均認被告甲○○超速顯有違規定，此有臺灣省竹苗區行車事故鑑
    定委員會八十九年七月二十八日竹鑑字第八九○四四二號函、臺灣省車輛行車事
    故覆議鑑定委員會八十九年九月二十五日府覆議字第八九一五○七號函各一紙附
    卷可稽，而被害人陳北川因本件車禍致頭部外傷、右顏面與右耳部挫傷瘀腫、左
    頂部二處挫傷、左耳上部瘀腫、左耳孔內出血、右眼眶部瘀腫發黑、左胸部肋骨
    骨折、左手虎口擦傷破皮、雙下肢膝後部與右小腿外側部挫傷瘀腫、雙足跟後部
    擦挫傷破皮等傷害，經送醫急救，延至八十九年三月十五日上午五時許，因嚴重
    腦挫傷、頭部外傷合併顱內出血不治死亡等情，亦經臺灣苗栗地方法院檢察署檢
    察官督同法醫師相驗屬實，製有勘驗筆錄、相驗屍體證明書、驗斷書等附於該署
    八十九年度相字第一六○號卷可憑，雖被害人陳北川未注意左右來車即貿然穿越
    道路，亦與有過失，然此僅涉及被告是否得據以減免其民事責任，究難執此脫免
    被告刑事上之過失責任，被害人之死亡與被告之過失行為間，顯有相當因果關係
    。本件事證明確，被告過失犯行堪以認定。
二、核被告所為，係犯刑法第二百七十六條第一項之過失致死罪。又被告未領有駕駛
    執照而駕車，因而致人死亡，依法應負過失致人於死之刑事責任，應依道路交通
    管理處罰條例第八十六條第一項規定，加重其刑。爰審酌被告之素行、其過失情
    節輕重、被害人陳北川亦應負過失責任、所生危害侵害生命法益，及肇事後尚未
    與被害人家屬達成民事和解賠償等一切情狀，量處如主文所示之刑。
據上論斷，應依刑事訴訟法第二百九十九條第一項前段，刑法第二百七十六條第一項
、第四十一條第一項前段，道路管理處罰條例第八十六條第一項，罰金罰鍰提高標準
條例第一條前段、第二條，判決如主文。
本案經檢察官黃智勇到庭執行職務。
中      華      民      國     九十     年      九       月     六      日
                                  臺灣苗栗地方法院刑事第二庭
                                        法  官  陳  慧  萍
右正本證明與原本無異。
如不服本判決，應於送達後十日內向本院提出上訴狀(須附繕本)，上訴於台灣高等法
院台中分院。
                                        書記官  陳  建  分
中      華      民      國     九十     年      九       月     六      日
附錄論罪科刑法條：
刑法第二百七十六條第一項：
    因過失致人於死者，處二年以下有期徒刑、拘役或二千元以下罰金。


司法院資訊處製作；財團法人民間司法改革基金會備份。
